【裁判字號】    97,勞訴,13
【裁判日期】    970903
【裁判案由】    給付資遣費
【裁判全文】
臺灣臺北地方法院民事判決              97年度勞訴字第13號
原      告  甲○○○○○○○○.
                        WOO.
訴訟代理人  黃靜嘉律師
訴訟代理人  楊佩怡律師
被      告  中華航空股份有限公司
法定代理人  丙○○
訴訟代理人  陳金泉律師
            葛百鈴律師
            李瑞敏律師
上列當事人間請求給付資遣費事件，本院於民國97年8 月11日言
詞辯論終結，判決如下：
    主      文
被告應給付原告美金伍萬柒仟陸佰貳拾伍元，及自民國九十七年
一月八日起至清償日止，按年息百分之五計算之利息。
原告其餘之訴駁回。
訴訟費用由被告負擔七分之六，餘由原告負擔。
本判決第一項於原告以新臺幣陸拾壹萬伍仟元為被告供擔保後，
得假執行。但被告如以新臺幣壹佰捌拾參萬肆仟捌佰元為原告預
供擔保，得免為假執行。
原告其餘假執行之聲請駁回。
    事實及理由
壹、程序方面：
一、按當事人喪失訴訟能力或法定代理人死亡或其代理權消滅者
    ，訴訟程序在有法定代理人或取得訴訟能力之本人，承受其
    訴訟以前當然停止；又上開承受訴訟人於得為承受時，應即
    為承受之聲明；聲明承受訴訟，應提出書狀於受訴法院，由
    法院送達於他造。民事訴訟法第170條、第175條第1項、第
    176條分別定有明文。查被告之法定代理人原為乙○○，於
    民國97年7月10日變更為丙○○，有被告公司董事會議事錄
    附卷可按（見本院第2卷第76頁），並以97年7月22日民事聲
    明承受訴訟狀聲明承受訴訟（見本院第2卷第73至74頁），
    揆諸上開規定，核無不合，應予准許。
二、查本件原告係美國國民，有經公證人認證之委任狀在卷可稽
    （見本院96年度北勞調字第193號卷，下稱勞調卷，第71頁
     ），被告則為依我國法設立之法人，二者國籍不同，具有
     涉外因素，要屬涉外事件，自應適用涉外民事法律適用法
     以定涉外事件之管轄及準據法，經查：
  (一)管轄權之判斷：本件原告為美國自然人，被告則係依我國法
    設立之法人，在我國境內設有事務所，並在我國境內有財產
    及從事重要經濟活動，其在中華民國境內能接受通知之送達
    ，故在我國應訴最為便利，符合「被告應受較大之保護」原
    則，將來中華民國法院就系爭法律關係之判決亦能為最有效
    執行，故我國法院就此涉外私法事件自有直接一般管轄權。
    又本件被告之營業所係設於臺北市中山區○○○路○段131號
    2樓，位於本院轄區，業據被告陳明在卷，且依兩造不爭執
    渠等簽訂之中華航空外籍合約機師工作守則（下稱系爭僱傭
    契約）第13條第3款明定「公司與外籍機師如因本守則或合
    約而生之任何訴訟，應以台北地方法院為管轄法院」等語（
    見勞調卷第27頁背面），則類推適用民事訴訟法第2條第2項
    、第24條規定，本院就本事件即有管轄權。
  (二)準據法之擇定：就涉外事件法律關係之定性而言，若採取通
    說即「法庭地法說」之見解，以原告起訴主張之事實為基礎
    ，依我國法為定性，本件之法律關係應係基於勞動契約對於
    資遣費所生債之關係。而按法律行為發生債之關係者，其成
    立要件及效力，依當事人意思定其應適用之法律，涉外民事
    法律適用法第6條第1項定有明文。查依系爭僱傭契約第13條
    第2款所定「公司與外籍機師因本守則或合約而生之權利與
    義務，悉依中華民國法律規範之」等語（見勞調卷第27頁背
    面），可知兩造有適用我國法律之意思，揆諸上開規定，本
    件之準據法應係我國法律。
貳、實體方面：
一、原告起訴主張：
  (一)伊自91年9月22日起任職被告公司擔任外籍機師，依被告指
    示負責各種不同航線、機種之客、貨運輸，勞務性質應屬繼
    續性，因不符合勞動基準法（下稱勞基法）第9條第1項及勞
    動基準法施行細則（下稱施行細則）第6條臨時性、短期性
    、季節性及特定性等定期契約之情況，應屬不定期契約，被
    告不得以簽訂定期契約之方式，規避資遣費、退休金等雇主
    責任。且外國人在我國工作，與雇主間之權利義務關係仍應
    受勞基法等相關法令之拘束，享受之勞動權益與本國勞工無
    異，不因適用就業服務法而有所區別。惟伊誤以為於我國工
    作，簽署有期限之僱傭契約係屬必要之程序，且系爭僱傭契
    約第2條第5款訂有「合約之效期為5年，約滿後逐年續約」
    之約定，因此不疑有他，於91年9月25日與被告簽訂1份存續
    期間自91年9月22日起至96年9月21日止為期5年之僱傭契約
    。詎被告於96年8月9日（原告起訴狀誤載為96年9月9日）以
    通知函告知伊以不續約方式終止雙方間之僱傭關係。
  (二)因系爭僱傭契約屬不定期契約，依法雇主需具備勞基法第11
    條各款事由始可終止勞動契約，惟被告於不具備該各款之情
    況下擅自終止勞動契約，已違反勞動法令，伊自得依同法第
    14條第1項第6款之規定，於知悉被告違反勞工法令起30日內
    ，不經預告向被告終止勞動契約，伊遂於96年9月7日以存證
    信函向被告預告將於同月21日終止勞動契約，是兩造間勞動
    契約已於96年9月21日終止。依勞基法第14條第4項及第17條
    之規定，被告應給付伊相當於5個月平均工資之資遣費。又
    依勞基法第2條第4款規定，凡兩造勞動關係終止前6個月內
    工資總額均應列入計算平均工資，而伊於96年9月21日前6
    個月內所得總工資，應包含基本薪、機種加給、定額零費、
    市場津貼、超時給付、每小時2美元之旅費、交通津貼、節
    慶津貼、房屋津貼等項目，共計為美金69,456元及新臺幣（
    下除特別指明美金者外，餘均指新臺幣）288,000元，伊每
    月平均工資為美金11,576元（美金69, 456元÷6）及48,000
    元（288,000元÷6）。其中被告按月給付之房屋津貼48,000
    元、每小時美金2元之旅費及交通津貼、節慶津貼，因屬於
    被告經常性給與之勞務報酬，皆應列入平均工資之計算。故
    被告應給付伊資遣費美金57,880元及240,000元。
  (三)退萬步言，縱使兩造間屬定期僱傭契約，依系爭僱傭契約附
    件八第7條「每服務滿2年，發給1個月基本薪；滿1年不足2
    年部分，發給半個月基本薪」之不續聘給付的約定，伊於被
    告處任職已滿5年，依約得向被告請求2.5個月之平均工資即
    美金28,940元（美金11,576元×2.5）及120,000元（48,000
    元×2.5）之不續聘給付。爰依勞動契約之法律關係及勞基
    法第14條第1項第6款、第2項、第4項、第17條之規定提起本
    件訴訟，並聲明：被告應給付原告美金57,880元及240,000
    元，暨自起訴狀繕本送達被告翌日起至清償日止按年息5％
    計算之利息，並陳明願供擔保請准宣告假執行。
二、被告則抗辯：
  (一)原告為外籍人士，被告僱用原告依法須受就業服務法之規範
    。依該法第42條、第43條規定，外籍人士之聘僱屬補充性質
    ，本國事業單位應優先聘僱本國勞工，外籍人士僅在補充國
    內勞動人力之不足，非用以「替代」我國勞工。而為落實外
    籍人士聘僱之補充性，立法形式上有必要對於外籍人士之聘
    僱以定期勞動契約為之，此觀之同法第46條第3項就相關外
    國人之聘僱明訂應以定期契約辦理，以促使雇主定期檢討是
    否仍有僱用該外國人之必要，及同法第52條規定許可期間最
    長訂為3年，亦即容許且要求雇主對於外籍人士之聘僱須以
    定期契約為之，用以符合聘僱外籍人士之補充性質等規定即
    明。復觀諸同法第6條第3項規定中央主管機關即行政院勞工
    委員會，其權責管理事務包含雇主申請聘僱外國人之許可及
    管理，同法第6條第4項則規定地方縣市主管機關（即各縣市
    政府勞工局）掌管外國人在中華民國境內工作之管理及檢查
    ，故雇主與外國人間勞動契約的締結與管理，實與本國勞動
    契約未盡相同。事實上，外國人之聘僱如非以定期勞動契約
    為之，將造成許可聘僱期間已過，依法已不得聘僱，或本國
    雇主與外籍勞動者之勞動契約因未得許可而必須終止，致無
    法圓滿遵從勞基法因法定事由終止契約之規範之窘境。是
    本件兩造間之勞動法律關係，應優先適用就業服務法規定，
    被告以定期契約之方式與原告簽訂勞動契約，確實符合法令
    規範，無違法之可言。況系爭僱傭契約已清楚、明白約定為
    定期勞動契約，契約存續期限為5年，原告自無誤解而簽署
    之可能，原告確實知悉兩造間為定期勞動契約並同意締結此
    定期契約，其人生與職業生涯得早作規劃，並無侵害原告任
    何權益可言。退步言，縱認本件仍應適用勞基法規定，因被
    告聘僱原告時，暫有人力使用上需求，故與原告簽訂定期勞
    動契約，原告亦熟知其聘僱期間受就業服務相關法令與契約
    期限限制，其受僱期間福利亦較國內機師為高，則依據同法
    第9條規定，本件應屬特定性工作的定期勞動契約，兩造間
    以定期勞動契約方式簽訂系爭僱傭契約，亦屬合法。
  (二)兩造間僱傭契約既屬定期勞動契約，合約期限為5年，被告
    於96年5月間，因考量契約期限即將屆滿，復查知原告於同
    年2月、5月間有2次不遵守規定及違反紀律之情事，故決定
    不予續聘，並提早於同年8月9日以通知函告知不予續聘一事
    ，兩造間之定期勞動契約自因期限屆滿而終止。而上開通知
    函僅係告知兩造間之勞動契約期間即將屆滿且不再續約之事
    實而已，乃單純的事實通知，並非終止勞動契約之意思表示
    ，且被告為上開通知後，仍依勞動法令、勞動契約受領勞務
    ，並向原告給付工資，是原告主張終止勞動契約當時，被告
    並無勞基法第14條第1項第6款所規定之情形，原告自不得依
    此主張終止兩造間勞動契約，準此，原告已非被告之勞工，
    被告自無非法終止勞動契約或未給付工資之情事，原告請求
    被告給付資遣費，於法無據。又被告之工作規則屢經修正，
    且各版本之修正與適用，被告皆已將新版本交付所聘僱之外
    籍機師，並於企業網路公告之，原告對此從無異議，其提起
    本件訴訟所持之系爭僱傭契約版本係D版本，已於91年度修
    正之E版本中刪除原告所稱之不續聘給付條款，復歷經F 、G
    、AI版本，目前所適用者為AJ版本，故原告請求被告給付不
    續聘給付云云，亦無依據。
  (三)原告主張應計入平均工資者，為全部受領款項，即包含基本
    薪、機種加給、交通津貼、市場津貼、超時給付、節慶津貼
    、房屋津貼以及每小時美金2元之旅費。惟上開每小時美金2
    元之旅費係自原告從事飛航空勤開始時即按小時給付，包含
    原告在國外、外站之旅館休息、睡覺甚至探親、訪友、娛樂
    時間，亦均照樣給付，顯見其非工作對價，而為差旅費性質
    ，依照施行細則第10條第9款規定，不應計入平均工資。至
    於交通津貼僅是原告上下班交通費用之補貼性質，同樣非屬
    工資，亦不得計入。另外，就房屋津貼部分，被告於勞動契
    約終止後，或於機師因故停飛時亦繼續給付該房屋津貼，足
    見是項給付與工作對價無涉，純為恩惠性給付，亦不應計入
    平均工資之範疇。是原告平均工資應以基本薪、機種加給、
    定額零費、市場津貼、超時給付等5個項目核計，其數額應
    僅美金11,109元。並聲明：原告之訴及假執行之聲請均駁回
    ；如受不利益判決，願供擔保請准宣告免為假執行。
三、經查，原告自91年9月22日起任職被告公司擔任外籍機師，
    依被告公司指示負責各種不同航線、機種之客、貨運輸，且
    於91年9月25日與被告簽訂1份存續期間自91年9月22日起至
    96年9月21日止為期5年之僱傭契約。嗣被告於96年8月9日以
    通知函告知原告，於上開期間屆至後不予續約。原告則於接
    獲該通知後之97年9月7日以存證信函告知被告，以被告違法
    終止與伊間之勞動契約，依勞基法第14條第1項第6款規定，
    終止與被告間勞動契約，並請求被告給付相當於5個月平均
    工資之資遣費。又原告於96年9月21日兩造勞動契約終止日
    前6個月內全部受領之款項，即包含基本薪、機種加給、定
    額零費、市場津貼、超時給付、每小時美金2元之旅費、交
    通津貼、節慶津貼、房屋津貼9個項目，共計為美金69,456
    元及288,000元等情，業據原告提出系爭僱傭契約、通知函
    、存證信函、存摺明細、薪資明細表等為證（見勞調卷第6
    至53頁、第55至66頁、第68至70頁、本院第2卷第46頁），
    且為被告所不爭執，自堪信為真實。本件原告主張系爭僱傭
    契約係勞基法第9條第1項所規定之不定期契約，詎經被告非
    法終止，爰依勞動契約之法律關係及勞基法第14條第1項第6
    款、第2項、第4項、第17條之規定，請求被告給付資遣費暨
    其法定利息，但為被告所否認，並以上開情詞置辯。是本件
    應審究之爭點為：(一)系爭僱傭契約究為定期契約抑為不定期
    契約？(二)原告主張依勞基法第14條第1項第6款規定終止系爭
    僱傭契約，並請求被告給付相當於5個月平均工資之資遣費
    ，是否合法有據？(三)原告得請求資遣費數額若干？茲析述如
    后。
四、得心證之理由：
  (一)系爭僱傭契約仍應適用勞基法之規定而為不定期契約：
  1.按為促進國民就業，以增進社會及經濟發展，特制定本法，
    本法未規定者，適用其他法律之規定；為保障國民工作權，
    聘僱外國人工作，不得妨礙本國人之就業機會、勞動條件、
    國民經濟發展及社會安定；除本法另有規定外，外國人未經
    雇主申請許可，不得在中華民國境內工作；雇主聘僱外國人
    在中華民國境內從事專門性或技術性之工作者，許可期間最
    長為3年，期滿有繼續聘僱之需要者，雇主得申請展延；聘
    僱外國人從事海洋漁撈工作、家庭幫傭或為因應國家重要建
    設工程或經濟社會發展需要，經中央主管機關指定之工作者
    ，須訂立書面勞動契約，並以定期契約為限；其未定期限者
    ，以聘僱許可之期限為勞動契約之期限，續約時亦同。就業
    服務法第1條、第42條、第43條、第46條第1項第1款、第8至
    10款、第3項、第52條第1項固分別定有明文。惟揆諸上開就
    業服務法之立法目的即「促進國民就業，以增進社會及經濟
    發展」，及專章規範外國人聘僱與管理之規範目的即「保障
    國民工作權，避免妨礙本國人之就業機會、勞動條件、國民
    經濟發展及社會安定」，可知該法律關於外國人聘僱與管理
    之規定旨在追求「外國人於我國之工作權」與「我國人民之
    工作權」、「經濟發展及社會安定」此一集體利益間之適當
    權衡，其權衡之結果即反映於明文規範外國人得於我國從事
    工作之種類、原則上應經雇主申請許可或展延及許可期間之
    限制等立法決策上，俾透過行政上申請許可、審核等程序來
    監督、管理外籍勞工，使不妨害本國人的就業機會安定。惟
    外國人若已符合此等工作種類、申請許可或展延及許可期間
    等要求，該外國人與本國雇主間之勞動契約究屬定期或不定
    期契約，除就業服務法第46條第1項第8至10款所規定工作外
    ，其餘就業服務法均未加以規範，仍應回歸勞基法或其他相
    關法令之規範。查本件原告於被告公司擔任外籍機師，應係
    從事就業服務法第46條第1項第1款所謂專門性或技術性之工
    作，而非同條項第8至10款所規定之海洋漁撈工作、家庭幫
    傭或為因應國家重要建設工程或經濟社會發展需要，經中央
    主管機關指定之工作，自不適用同條第3項「以定期契約為
    限」之規定，而仍適用勞基法以定系爭僱傭契約之性質及法
    律關係。再者，就業服務法之主管機關及其掌理事項為何，
    本與相關僱傭契約之權利義務關係無涉；而雇主申請許可或
    展延及許可期間之行政事項，亦與僱傭契約之性質及法律關
    係乃屬二事，尚難以此等行政監督管理措施率爾推論相關僱
    傭契約之性質，若依該僱傭契約性質應為不定期契約，嗣申
    請延展未獲許可，則應區分未獲許可延展之原因事實及可歸
    責性為何，分別適用勞基法第11條或第12條之終止勞動契約
    事由之規定，並無何無法圓滿解釋或窒礙難行之處。是被告
    抗辯本件兩造間僱傭契約應優先適用就業服務法規定，被告
    以定期契約之方式與原告簽訂勞動契約，確實符合法令規範
    ，無違法可言云云，並無可採。
  2.次按勞動契約，謂約定勞雇關係之契約；本法於運輸業適用
    之。勞基法第2條第6款、第3條第1項第6款分別定有明文。
    查被告乃經營運輸業務之公司，系爭僱傭契約係約定原告於
    被告公司擔任外籍機師，依其指示負責各種不同航線、機種
    之客、貨運輸，並受領薪資報酬之契約，核屬適用勞基法之
    勞動契約。惟按勞動契約，分為定期契約及不定期契約。臨
    時性、短期性、季節性及特定性工作得為定期契約；有繼續
    性工作應為不定期契約。勞基法第9條第1項定有明文。為達
    同法第1條「保障勞工權益，加強勞雇關係」之立法目的，
    使勞動契約成為長期而穩定，發展出勞工與雇主之間相互忠
    誠及照顧的權利義務關係，且確保勞工在工作上「存續保障
    」，誠有必要以同法對於勞動契約期限作強制性規範，惟亦
    須兼顧勞工的工作自由及企業的人力資源管理。基於上開規
    範目的及政策考量，同法第9條第1項乃規定勞動契約之性質
    以不定期契約為原則，定期契約為例外；是除屬於其所列舉
    之臨時性、短期性、季節性及特定性之工作種類外，其餘勞
    動契約不論其契約形式或文字為何，皆應認係繼續性工作而
    強制規定為不定期契約。復按，勞基法所稱特定性工作，係
    指可在特定期間完成之非繼續性工作，施行細則第6條第4款
    前段亦有明文，是所謂特定性工作必須是雇主僱用勞工之目
    的即在完成固定之事務、提供一定量的勞務，當該事務完成
    後對該勞工之勞務給付即欠缺需求者言，且勞務性質是否屬
    特定性工作，尚應以訂定契約前後雇主所從事之業務內容及
    規模綜合判斷，若勞工所從事之工作與雇主過去持續不間斷
    進行的業務有關，雇主自難以其聘僱勞工係為補充突發或暫
    時性人力需要為由，主張勞工所從事者為特定性工作而締結
    定期契約。查原告受僱被告工作內容既係擔任機師，依被告
    指示負責各種不同航線、機種之客、貨運輸，核屬被告所營
    主要營業項目之一，揆諸上開說明，縱被告當時確係基於市
    場需要或其他因素增加工作量需補充機師人力而聘僱原告，
    依原告從事業務性質仍屬繼續性工作而為不定期契約，此外
    ，原告又未能提出其他證據證明系爭僱傭契約有何合於臨時
    性、短期性、季節性工作得為定期契約情事，雖兩造簽訂系
    爭僱傭契約約定存續期限為5年，關於存續期限之約定仍因
    違反強制規定而無效，兩造間僱傭契約自屬不定期限契約無
    疑。被告抗辯本件縱適用勞基法規定，亦屬特定性工作而應
    締結定期勞動契約云云，自不足採。
  (二)原告依勞基法第14條第1項第6款規定與被告終止勞動契約，
    並請求被告給付資遣費，核屬有據：
  1.按若雇主違反勞動契約或勞工法令，致有損害勞工權益之虞
    者，勞工得不經預告終止契約；勞工依此一情形終止契約者
    ，應自知悉其情形之日起30日內為之。於此一終止契約之情
    形，雇主應依下列規定發給勞工資遣費：一、在同一雇主之
    事業單位繼續工作，每滿1年發給相當於1個月平均工資之資
    遣費；二、依前款計算之剩餘月數，或工作未滿1年者，以
    比例計給之，未滿1個月者以1個月計。勞基法第14條第1項
    第6款、第2項、第4項、第17條分別定有明文。承前所述，
    系爭僱傭契約既係勞基法第9條第1項所規定之不定期契約，
    依法被告僅於具備勞基法第11條或第12條之法定事由時始可
    終止雙方之勞動契約，惟被告於不具備此等法定事由之情況
    下，逕於96年8月9日以通知函告知原告，於契約期限屆滿後
    不再續約（見勞調卷第49頁），實質上等同於終止勞動契約
    ，自已違反勞基法所定終止勞動契約事由之規定，且有損害
    原告工作權及相關財產利益之虞，則原告依據同法第14條第
    1項第6款及第2項規定，於接獲被告違法終止勞動契約之通
    知後30日內，以存證信函向被告告知於96年9月21日終止雙
    方間之勞動契約（見勞調卷第50至53頁），應屬合法。又於
    96年9月21日兩造間勞動契約終止時，原告業已於被告處基
    於僱傭關係繼續工作滿5年，此亦為兩造所不爭執，則依同
    法第14條第4項、第17條第1款之規定，原告自得請求被告給
    付相當於5個月平均工資之資遣費。
  2.次按當事人主張有利於己之事實者，就其事實有舉證之責任
    ，民事訴訟法第277條前段定有明文。被告固抗辯其於96年5
    月間評估是否與原告續約時，查知原告於同年2月、5月間有
    兩次不遵守規定及違反紀律情事，故決定不予續聘等語，惟
    就此等原告違反勞動契約或工作規則情事，被告並未提出證
    據以實其說，況縱原告於96年5月間果有違反勞動契約或工
    作規則情事，距離被告以通知函告知原告不予續約之時點即
    同年8月9日，顯然已超過勞基法第12條第2項所規定之30 日
    期間，被告自不得再以此等事由合法終止雙方間勞動契約，
    併此陳明。
  (三)原告得請求被告給付資遣費美金57,625元：
  1.按工資，謂勞工因工作而獲得之報酬，包括工資、薪金及按
    計時、計日、計月、計件以現金或實物等方式給付之獎金、
    津貼及其他任何名義之經常性給與均屬之；平均工資，謂計
    算事由發生之當日前6個月內所得工資總額除以該期間之總
    日數所得之金額。勞基法第2條第3款、第4款分別定有明文
    。又同法施行細則第10條並將勞工非因工作而獲得之對價，
    或雇主為單方之目的而為任意性、恩給性之給付，如春節、
    端午節、中秋節給與之節金、差旅費、差旅津貼及交際費等
    ，明文排除於勞基法第2條第3款所稱「其他任何名義之經常
    性給與」範圍之外，以杜爭議，故依勞基法得計入計算平均
    工資之工資，不僅為勞工因工作而獲得之報酬，且須經常性
    之給與，始足當之。
  2.經查，原告於96年9月21日兩造間勞動契約終止前6個月內全
    部受領之款項，即包含基本薪、機種加給、定額零費、市場
    津貼、超時給付、每小時美金2元之旅費、交通津貼、節慶
    津貼、房屋津貼等9個項目之薪津，共計為美金69,456元及
    288,000元之事實，為兩造所不爭執。原告雖主張上開每小
    時美金2元之旅費、交通津貼、節慶津貼、房屋津貼4個項目
    亦屬工資而應列入計算平均工資云云，然查：
  (1)關於節慶津貼部分：所謂節慶津貼乃遇有特定節日始發給之
    獎金，依施行細則第10條第3款規定，自非屬工資之一部分
    。
  (2)關於每小時美金2元之旅費部分：依系爭僱傭契約附件八第1
    條第8款約定，凡被告自聘之外籍機師，於執行班機任務時
    均計發旅費，時間自基地登機後於航機推離登機門起算，至
    航機降落基地滑抵登機門止，費率為不分機種以每人每小時
    美金2元或每天折計美金48元核算（見勞調卷第37頁背面）
    ，則此部分金額應係依原告隨機出勤之勞務給付時間計算發
    給，且依據原告工作性質，係於一般情形下均可領取，自屬
    經常性給付而屬工資性質，尚不因此項工資之名稱為旅費即
    謂屬施行細則第10條第9款所稱差旅費而非經常性給與或非
    勞務對價。
  (3)關於交通津貼部分：被告固抗辯該交通津貼係為補貼原告上
    下班交通費用云云，惟並未提出相關制定沿革以實其說，兩
    造且不爭執該交通津貼採每月定額給付，且為原告任職期間
    經常可以領取者（見本院卷2第100頁），堪認此交通津貼亦
    屬原告因任職而獲得經常性給與，自屬工資無疑。
  (4)關於房屋津貼部分：依系爭僱傭契約附件八第1條第9款約定
    ，凡被告自聘之外籍機師，於試用期滿後，其以台北及高雄
    為基地者，不分機種每月均發給房屋津貼美金1,500元，自
    聘外籍機師試用期間，其於訓練基地之住宿與交通由被告提
    供，基地在台北或高雄並服務滿1年之外籍機師，若因體停
    （failing to pass physical check）、技停（failing to
    pass proficiency check）或生病（sickness）而暫停飛行
    任務期間，其在台灣之房屋津貼將持續支付最長3個月等語
    （見勞調卷第37頁背面及38頁），依此觀之，被告所以支付
    原告此部分津貼，目的是為補貼原告住宿費用，且縱使原告
    因可歸責於己之事由致不能提供勞務，被告仍會繼續給付該
    房屋津貼一段時間，足見此部分津貼尚非原告提供勞務之對
    價，而屬被告恩惠性給與，自不能計入計算平均工資。
  3.從而，以原告於終止兩造間勞動契約前6個月內受領之款項
    即美金69, 456元及288,000元，減去節慶津貼美金304元（
    即美金151＋153元，見本院第2卷第46頁）及6個月房屋津貼
    288,000元後，其一個月平均工資數額應為11,525元（即：
    69,152元6個月＝11,525.3.元，元以下四捨五入），復承
    前所述，原告得請求被告給付相當於5個月平均工資之資遣
    費，是原告請求被告給付資遣費於美金57,625元（11,525元
    5＝57,625元）範圍內，核屬有據，逾此部分請求，則無
    理由。
五、綜上所述，原告主張兩造間為不定期勞動契約，被告於契約
    約定期限屆滿前通知不再續約，已違反勞基法規定，伊得依
    勞基法第14條第1項第6款、第2項規定，於30日內終止與被
    告間勞動契約，並依同法第14條第4項、第17條第1款之規定
    ，請求被告給付相當於5個月平均工資之資遣費等語，核屬
    可採，被告抗辯兩造間勞動契約應優先適用就業服務法而為
    定期契約，其於契約期限屆至前通知原告不再續約為合法，
    並未侵害原告權益云云，則無可取，從而，原告依據勞動契
    約之法律關係及勞基法規定，請求被告給付伊資遣費美金
    57,625元，暨自起訴狀繕本送達被告翌日即97年1月8日起至
    清償日止，按年息5％計算之利息，為有理由，應予准許；
    逾此範圍之請求，為無理由，應予駁回。
六、兩造均陳明願供擔保，聲請宣告假執行或免為假執行，經核
    原告勝訴部分，合於法律規定，爰分別酌定相當之擔保金額
    宣告之；至原告敗訴部分，其訴既經駁回，其假執行之聲請
    亦失所附麗，應併予駁回。
七、本件事證已臻明確，兩造其餘主張陳述及所提之證據，經本
    院斟酌後，認與判決結果不生影響，均毋庸再予論述，附此
    敘明。
八、據上論結，原告之訴為一部有理由、一部無理由，依民事訴
    訟法第79條、第390條第2項、第392條第2項，判決如主文。
中    華    民    國    97    年    9     月    3     日
                  勞工法庭    法  官  管靜怡
以上正本係照原本作成。
如對本判決上訴，須於判決送達後20日內向本院提出上訴狀。
中    華    民    國    97    年    9     月    3     日
                              書記官  張婕妤


司法院資訊處製作；財團法人民間司法改革基金會備份。
